【裁判字號】    98,訴,534
【裁判日期】    981208
【裁判案由】    偽造文書等
【裁判全文】
臺灣宜蘭地方法院刑事判決               98年度訴字第534號
公  訴  人  臺灣宜蘭地方法院檢察署檢察官
被      告  乙○○
上列被告因偽造文書等案件，經檢察官提起公訴（98年度偵字第
3205、4306號），經本院裁定進行簡式審判程序，爰不經通常審
判程序，判決如下：
    主  文
乙○○犯業務侵占罪，處有期徒刑捌月；又犯業務侵占罪，處有
期徒刑柒月；又犯行使偽造私文書罪，處有期徒刑肆月，附表二
編號一至編號三所示之物沒收；又犯行使偽造私文書罪，處有期
徒刑月，附表二編號四、編號五所示之物沒收。應執行有期徒
刑壹年伍月，附表二所示之物沒收。
    事  實
一、乙○○自民國94年1月1日起至98年4月1日止，任職群益證券
    股份有限公司（下稱群益公司）宜蘭分公司業務員，以受客
    戶委託買賣有價證券為業務。因投資失利，竟基於意圖為自
    己不法所有之單一行為決意，自96年11月間起至97年1月14
    日止，收取其業務上因丙○○為委託其購買基金、股票而於
    附表一所載時間，分次交付之現金後，將其中新台幣（下同
    ）99萬元侵占入己。其後乙○○並為掩飾犯行，另基於行使
    偽造私文書之單一行為決意，自96年12月7日起至98年2月間
    ，以電腦文書程式製作群益公司客戶購買基金明細表5張、
    群益公司對帳單3張、元大投信基金綜合對帳單2張、群益證
    券（香港）有限公司綜合成交單及結單2張寄交丙○○，致
    使丙○○誤信乙○○已有依委託購買基金、股票，致生損害
    於群益公司及元大投信公司。
二、乙○○另基於意圖為自己不法之所有，於97年3月5日，收取
    其業務上甲○○為委託其購買安聯人壽保險股份有限公司（
    下稱安聯保險公司）所販售之超優勢年金保險而交付之30萬
    元後，將該筆30萬元侵占入己。又為掩飾犯行，基於行使偽
    造私文書之犯意，偽製臺灣中小企業銀行97年3月6日匯款申
    請書及安聯保險有限公司預收第一次保險費相當額送金單，
    並於97年3月21日左右某日時，持以交付甲○○行使，致使
    甲○○誤信乙○○有依委託為其購買保險，致生損害於臺灣
    中小企業銀行及安聯保險公司。嗣因丙○○核對基金明細表
    發覺有異，向群益公司查詢後，查知上情；另甲○○因急需
    用錢，向群益公司詢問保險解約之事時始查知上情。
三、案經丙○○、甲○○訴請臺灣宜蘭地方法院檢察署檢察官偵
    查起訴。
    理  由
一、訊據被告乙○○就其前開業務侵占、行使偽造私文書犯行，
    於偵查及本院審理中均坦承不諱。並據告訴人丙○○、甲○○於偵查及本院審理中指訴在卷，並有告訴人丙○○所提群
    益公司客戶購買基金明細表5張、群益公司對帳單3張、元大
    投信基金綜合對帳單2張、群益證券（香港）有限公司綜合
    成交單及結單2張、被告收取現金簽收單等影本（98年度他
    字第516號卷第6至17頁、第44、45頁），及告訴人甲○○所
    提臺灣中小企業銀行匯款申請書及安聯保險公司預收第一次
    保險費相當額送金單等影本（98年度他字第729號卷第4、5
    頁）附卷可參。而前開告訴人所提群益公司名義文書及安聯
    保險公司名義文書經送請群益公司、安聯保險公司鑑定後，
    均係偽造之文書，有群益公司98年7月13日群宜蘭字第09800
    04746號函（98年度他字第516號卷第23至36頁）、安聯保險
    公司98年8月25日安總字第0980960號函（98年度他字第729
    號卷第15頁）。綜上所述，本件事證明確，被告犯行堪以認
    定，應依法論科。
二、核被告就前開犯罪事實一、二所為，係犯刑法第216條、第
    210條行使偽造私文書罪、第336條第2項業務侵占罪。被告
    於偽造私文書後復持以行使，其偽造私文書之低度行為為行
    使之高度行為所吸收，不另論罪，又被告於附表二所示文書
    上偽造之印文，係屬偽造私文書之部分行為，亦不另論罪。
    被告關於犯罪事實一之多次業務侵占犯行，係基於同一不法
    目的，對於同一被害人丙○○因購買金融商品所交付金錢予
    以侵占入己，且於事後為避免遭被害人丙○○發覺，因而偽
    造對帳資料多紙，顯係於一目的下，利用同一犯罪機會接續
    為之，為接續犯。被告所犯上開行使偽造私文書2罪及業務
    侵占罪2罪，犯意各別，行為互殊，應予分論併罰。爰審酌
    將其自客戶處收取之款項，竟因自身經濟狀況，遂將之侵占
    入己，且事後為掩飾犯行，竟偽造對帳單據欺騙被害人，雖
    事後坦承犯行，惟迄今未與被害人達成和解，賠償損害等一
    切情狀，就其所犯上開4罪分別量處如主文所示之刑，並定
    其應執行刑，以示懲儆。被告就附表二所示文書上偽造之印
    文，依刑法第219條規定，不問屬於犯人與否，依法宣告沒
    收。
據上論斷，應依刑事訴訟法第273條之1第1項、第299條第1項前
段，刑法第216條、第210條、第219條、第336條第2項、第51條
第5款，刑法施行法第1條之1第1項、第2項前段，判決如主文。
本案經檢察官陳嘉瑜到庭執行職務
中    華    民    國    98    年    12    月    8     日
                  刑事第四庭法  官  辜漢忠
以上正本證明與原本無異。
如不服本判決應於收受送達後十日內向本院提出上訴書狀，並應
敘述具體理由；其未敘述上述理由者，應於上訴期間屆滿後二十
日內向本院補提理由書(均須按他造當事人之人數附繕本)「切勿
逕送上級法院」。
                            書記官  許麗汝
中    華    民    國    98    年    12    月    9     日
附表一
┌──┬──────────┬───────┬───────┐
│編號│ 委託購買之金融商品 │被害人丙○○交│被告侵占之金額│
│    │                    │付之金額、時間│              │
├──┼──────────┼───────┼───────┤
│一  │荷銀俄羅斯股票基金  │96年11月某日時│    20萬元    │
│    │                    │交付現金20萬元│              │
├──┼──────────┼───────┼───────┤
│二  │富達基金韓國基金    │96年12月10日交│    14萬元    │
│    │                    │付現金15萬元  │              │
├──┼──────────┼───────┼───────┤
│三  │富達基金新興市場基金│96年12月7日交 │    5萬元     │
│    │                    │付現金5萬元   │              │
├──┼──────────┼───────┼───────┤
│四  │元大公用能源效率基金│96年10月30日交│    30萬元    │
│    │                    │付現金40萬元  │              │
├──┼──────────┼───────┼───────┤
│五  │香港股票            │97年1月14日交 │    30萬元    │
│    │                    │付現金30萬元  │              │
├──┴──────────┴───────┼───────┤
│                                          │侵占金額總計99│
│                                          │萬元          │
└─────────────────────┴───────┘
附表二
┌──┬──────────────────────┐
│編號│          應  沒  收  之  物                │
├──┼──────────────────────┤
│一  │群益公司客戶購買基金明細表上偽造之群益公司圓│
│    │戳章印文壹枚（參見98年度他字第516號卷第7頁）│
├──┼──────────────────────┤
│二  │元大投信基金綜合對帳單上偽造之公司章印文貳枚│
│    │（參見第98年度他字第516號卷14、15頁）       │
├──┼──────────────────────┤
│三  │群益證券（香港）有限公司綜合成交單及結單上偽│
│    │造之群益香港結算處圓戳章印文壹枚（參見98年度│
│    │他字第516號卷第16頁）                       │
├──┼──────────────────────┤
│四  │臺灣中小企業銀行匯款申請書上偽造之臺灣中小企│
│    │業銀行圓戳章印文及群益公司圓戳章印文各壹枚（│
│    │參見98年度他字第729號卷第4頁）              │
├──┼──────────────────────┤
│五  │安聯保險公司預收第一次保險費相當額送金單上偽│
│    │造之安聯保險公司章印文及總經理欄之印文各壹枚│
│    │（參見98年度他字第729號卷第5頁）            │
└──┴──────────────────────┘
附錄本案論罪科刑法條：
刑法第216條
行使第210條至第215條之文書者，依偽造、變造文書或登載不實
事項或使登載不實事項之規定處斷。
刑法第210條
偽造、變造私文書，足以生損害於公眾或他人者，處5年以下有
期徒刑。
刑法第336條第2項
對於業務上所持有之物，犯前條第1項之罪者，處6月以上5年以
下有期徒刑，得併科3千元以下罰金。

司法院資訊處製作；財團法人民間司法改革基金會備份。
